最高法院刑事判決                              八十八年度台上字第六七六三號
    上訴人  台灣高等法院台中分院檢察署檢察官
    被  告  甲○○
右上訴人因被告違反麻醉藥品管理條例案件，不服台灣高等法院台中分院中華民國八
十六年十月二十九日第二審判決（八十六年度上訴字第一四○七號，起訴案號：台灣
南投地方法院檢察署八十五年度偵字第一五四六、一七○一、二一二三號），提起上
訴，本院判決如左：
    主  文
原判決撤銷，發回台灣高等法院台中分院。
    理  由
本件原判決以公訴意旨略稱：被告甲○○基於意圖營利之概括犯意，自民國八十五年
一月初起至同年二月初某日止，在南投縣草屯鎮○○里○○路二一八－二四號，其所
開設之宏昌化工原料行，以每小包新台幣（下同）一千元之代價，連續販賣安非他命
予楊秋蘭三次，每次一小包。因認被告涉有修正前麻醉藥品管理條例第十三條之一第
二項第一款罪嫌云云。經審理結果，以不能證明被告犯罪，因而撤銷第一審科刑判決
，改判諭知被告無罪，固非無見。
惟查：(一)、審理事實之法院，對於被告犯罪之證據，應從各方面詳予調查，以期發現
真實，苟非調查之途徑已窮，而被告之犯罪嫌疑仍屬不能證明，要難遽為無罪之判斷
。稽之卷內資料，證人楊秋蘭於八十五年二月十三日為彰化縣警察局彰化分局刑事組
人員查獲，同月十四日調查時，坦承其自八十五年一月初開始吸用安非他命，並供稱
其所吸用之安非他命是在草屯鎮○○里○○路宏昌化工原料行，向綽號「阿助」男子
購買，且帶同警方人員至該原料行查證確有宏昌化工原料行。翌（十五）日經警提示
被告之口卡片指認結果，口卡片上之甲○○即係其所稱賣安非他命之「阿助」無誤（
見台灣彰化地方法院檢察署八十五年度偵字第一九五六號卷第六、七、八頁）。而被
告於八十五年二月十五日接受同上分局刑警人員調查時，除否認有販賣安非他命予楊
秋蘭外，供稱與楊秋蘭認識、沒有財物糾紛，也無仇恨。嗣於原審訊問時復供稱：「
楊女（指楊秋蘭）是我乾女兒朋友（其乾女兒葉秀倩）」等語（見同上偵查卷第三頁
背面及原審卷第五十九頁背面）。則證人楊秋蘭於原審審判期日經被告帶同到庭證述
在場之甲○○伊不認識，不是伊所陳之「阿助」云云，即非可採。而該證人既已供承
其吸用之安非他命係購自被告甲○○，其之所供是否真實，不難調閱其為警查獲時採
集之尿液檢驗結果究有無甲基安非他命成分之陽性反應，原審未予調查，僅憑證人楊
秋蘭於原審之上述所證，及於警訊時供稱向綽號「阿助」的男子購買安非他命共二次
；在偵查中則供稱共購買三次，前後所供購買之次數不符，且所指認之被告口卡片係
蓄髮、梳西裝頭，與證人楊秋蘭於警訊時所指留平頭亦有不符，遽為有利被告之判斷
，不無應於審判期日調查之證據，而未予調查之違法。(二)、證人楊秋蘭於警訊時與偵
查中之所供雖稍有出入，惟其在一審法院再次傳訊時訊以「你是如何跟甲○○聯絡買
安非他命﹖」答：「是先打電話問他有沒有安非他命，有，先跟他講要購買一包，我
到那邊，他就拿給我。」（見一審卷第一一三、一一四頁）則該證人所證其向被告購
買安非他命吸用之事實，並無不同，原審置該證人楊秋蘭於一審法院結證稱確有向被
告購買安非他命吸用之事實於不顧，亦未說明何以不足採信之理由，難謂無判決不載
理由之違法。檢察官上訴意旨執以指摘原判決不當，非無理由，應認原判決有撤銷發
回更審之原因。
據上論結，應依刑事訴訟法第三百九十七條、第四百零一條，判決如主文。
中      華      民      國    八十八    年     十一     月    二十五    日
                              最高法院刑事第三庭
                                  審判長法官  陳  錫  奎
                                        法官  洪  清  江
                                        法官  吳  昆  仁
                                        法官  李  伯  道
                                        法官  林  增  福
      右正本證明與原本無異
                                              書  記  官
中      華      民      國    八十八    年     十二     月      一      日
